臺灣士林地方法院民事裁定
109年度重訴字第285號
原      告  釋常禪  
訴訟代理人  孫治平律師
            許瓊之律師
被      告  峰碧山圓覺寺
法定代理人  劉金禪  
訴訟代理人  吳展旭律師
            連星堯律師
追加被告    葉秋波  
上列當事人間請求返還墊款事件，原告對追加被告葉秋波提起追
加備位之訴，本院裁定如下：
    主  文
原告追加備位之訴及假執行之聲請均駁回。
追加備位之訴訴訟費用由原告負擔。
    理  由
一、按訴狀送達後，原告不得將原訴變更或追加他訴。但有下列
    各款情形之一者，不在此限：一、被告同意者。二、請求之
    基礎事實同一者。三、擴張或減縮應受判決事項之聲明者。
    四、因情事變更而以他項聲明代最初之聲明者。五、該訴訟
    標的對於數人必須合一確定時，追加其原非當事人之人為當
    事人者。六、訴訟進行中，於某法律關係之成立與否有爭執
    ，而其裁判應以該法律關係為據，並求對於被告確定其法律
    關係之判決者。七、不甚礙被告之防禦及訴訟之終結者。被
    告於訴之變更或追加無異議，而為本案之言詞辯論者，視為
    同意變更或追加。民事訴訟法第255條定有明文。復按被告
    有2人以上，於同訴訟程序被訴，於先位被告之訴為無理由
    時，法院始就備位被告之訴為裁判，此為學說上所稱之主觀
    預備訴之合併。又所謂主觀預備訴之合併，在法院審理時，
    仍應就各該訴訟全部辯論，僅於先位之訴有理由時，無庸再
    就備位之訴為裁判，是備位當事人可能未獲任何裁判，致備
    位當事人地位不安定，與訴訟安定性原則有違，且先位當事
    人與他當事人間之裁判，對備位當事人並無法律上之拘束力
    ，徒使後位當事人浪費無益之訴訟程序。又如適用民事訴訟
    法第55條共同訴訟人獨立之原則，於一被告（原告）上訴時
    ，其效力不及於其他被告（原告）亦難免有裁判矛盾之可能
    ，故就現行之規定，尚難承認此種訴訟型態，對備位之訴訟
    部分，應以其起訴與否屬不確定狀態，認其起訴不合法，依
    民事訴訟法第249條第1項第6款裁定駁回此部分之訴（司法
    院第16期司法業務研究會研究結論及最高法院91年度台上字
    第2308號判決要旨參照）。嗣邇來雖亦有認於原告多數之主
    觀預備合併為可准許者，但就被告多數之主觀預備合併，亦
    認以備位之訴之被告未拒卻而應訴，為肯認其起訴合法之要
    件（最高法院98年度台上字第1486號判決意旨參照），即如
    主觀預備合併備位之被告已為反對拒卻之表示者，仍應認原
    告該部分之訴為不合法。
二、經查：原告起訴主張被告峰碧山圓覺寺於69年3月間委任葉
    秋波負責開發經營、維護管理其所有之19筆土地及峰碧寶塔
    ，葉秋波欲改建峰碧寶塔，於103年7月3日委由訴外人觀心
    生命文化有限公司（下稱觀心公司）全權處理整修相關事宜
    ，觀心公司復將整修寶塔工作委由原告辦理。原告遂於103
    年10月18日與訴外人最好有限公司（下稱最好公司）簽訂琉
    璃拉門單人櫃工程合約書（下稱系爭合約），並約定工程總
    價新臺幣（下同）2,940萬元，原告並依系爭合約給付總價3
    成之訂金882萬元，最好公司則進行第一階段將箱體與門板
    材料進廠。詎被告峰碧山圓覺寺法定代理人劉金蟬因私心欲
    委由與其自身交情甚密之建設公司處理，竟將大門深鎖，無
    端阻撓最好公司進行工程，其後甚將峰碧寶塔拆除並全面改
    建。觀心公司因遭被告峰碧山圓覺寺單方惡意毀約，無法依
    原訂計畫於整建峰碧寶塔完畢後經營管理寶塔及出售靈骨塔
    櫃，面臨營運不善而倒閉解散。觀心公司依民法第546條第1
    項、第2項之規定，得請求被告峰碧山圓覺寺給付上述882萬
    元之墊款，且被告峰碧山圓覺寺係在不利觀心公司之時期逕
    自終止系爭委任契約，故觀心公司亦得依同法第546條第3項
    及第549條第2項規定請求被告峰碧山圓覺寺賠償所受損害即
    上述882萬元之墊款。另觀心公司於解散前業將對被告峰碧
    山圓覺寺之債權讓與原告，故原告自得依債權讓與法律關係
    請求被告峰碧山圓覺寺給付882萬元。嗣原告於本件訴訟進
    行中之109年10月7日，具狀將原訴變更為先備位之訴，將原
    訴之聲明列為先位訴之聲明，備位之訴部分則主張倘認被告
    峰碧山圓覺寺並無委託葉秋波得以被告峰碧山圓覺寺名義選
    任觀心公司處理前揭整修峰碧寶塔事宜，則係備位被告葉秋
    波以其個人名義委託觀心公司處理前揭事宜，則觀心公司因
    受備位被告葉秋波委任，所衍生之委任必要費用及賠償等一
    切債權，亦均轉讓予原告；爰追加葉秋波為本件備位被告，
    訴請其給付882萬元及法定利息等語。其先位訴之聲明為：
    被告峰碧山圓覺寺應給付原告882萬元，及自起訴狀繕本送
    達翌日起至清償日止，按年息5%計算之利息；願供擔保，請
    准予宣告假執行。備位訴之聲明則為：被告葉秋波應給付原
    告882萬元，及自民事準備暨訴之追加狀繕本送達翌日起至
    清償日止，按年息5%計算之利息；願供擔保，請准予宣告假
    執行。
三、經核，原告追加之備位之訴，係主張委任契約成立於葉秋波
    與觀心公司間，與先位之訴主張委任契約係存在於被告峰碧
    山圓覺寺與觀心公司之間，已非請求之基礎事實同一，復不
    符合民事訴訟法第255條第1項各項之規定；且其追加備位之
    訴屬主觀預備合併之訴，經本院通知葉秋波到庭陳述意見，
    其復未到庭，而無從認定同意原告之追加（見本院卷第170
    頁、第176頁）。又該追加備位之訴在一、二審程序中，均
    須待審理法院認原告對先位之訴被告峰碧山圓覺寺請求權不
    存在時，始有就備位之訴之被告葉秋波為判決之必要，則備
    位之訴被告葉秋波可能於歷經一、二審法院審理後未獲任何
    判決，有違訴訟安定性原則，且原告於先位訴訟勝訴時，就
    其與備位之訴被告葉秋波間並無既判力，亦無從達成防免裁
    判矛盾之目的，徒使備位當事人浪費無益之訴訟程序，並使
    訴訟終結延滯。揆諸首開說明，原告就被告葉秋波部分所為
    追加備位之訴於法不合，應予駁回。又原告追加備位之訴既
    經駁回，其假執行之聲請亦失所附麗，應併駁回之。
四、爰裁定如主文。
中　　華　　民　　國　　111 　年　　6 　　月　　2 　　日
                  民事第三庭法　官  陳菊珍
以上正本係照原本作成。
如對本裁定抗告須於裁定送達後10日內向本院提出抗告狀
中　　華　　民　　國　　111 　年　　6 　　月　　2 　　日
                            書記官　曹永瑄